【裁判字號】    99,上訴,756
【裁判日期】    990702
【裁判案由】    違反毒品危害防制條例
【裁判全文】
臺灣高等法院高雄分院刑事判決         99年度上訴字第756號
上  訴  人  臺灣高雄地方法院檢察署檢察官
被      告      甲○○
上列上訴人因被告違反毒品危害防制條例案件，不服臺灣高雄地
方法院98年度審訴字第4006號中華民國99年3 月30日第一審判決
（起訴案號：臺灣高雄地方法院檢察署98年度毒偵字第4820號）
，提起上訴，本院判決如下：
    主  文
原判決撤銷。
甲○○施用第一級毒品，累犯，處有期徒刑柒月。又施用第二級
毒品，累犯，處有期徒刑參月。又持有第一級毒品，累犯，處有
期徒刑參月，扣案之第一級毒品海洛因壹包（含包裝袋，檢驗後
淨重零點零陸貳公克）沒收銷燬之。應執行有期徒刑拾月，扣案
之第一級毒品海洛因壹包（含包裝袋，檢驗後淨重零點零陸貳公
克）沒收銷燬之。
    事  實
一、甲○○於民國（以下同）92年間因施用毒品案件，經台灣高
    雄地方法院以92年度毒聲字第6412號裁定送觀察、勒戒後，
    認無繼續施用毒品之傾向，於93年1 月9 日執行完畢，並經
    臺灣高雄地方法院檢察署檢察官以92年度毒偵緝字第838 號
    不起訴處分確定。於前開觀察、勒戒執行完畢釋放後5 年內
    ，復於95年間因施用毒品案件，經台灣高雄地方法院以95年
    度訴字第1987號判處應執行有期徒刑7 月確定。另於95年間
    因施用毒品案件，經台灣高雄地方法院以96年度訴字第2743
    號判處應執行有期徒刑1 年3 月確定。上開各罪，經台灣高
    雄地方法院以96年度聲字第1511號裁定為應執行有期徒刑1
    年8 月確定，並經台灣高雄地方法院以96年度聲減字第2427
    號裁定減刑為應執行有期徒刑10月確定，並接續執行，於96
    年11月10日執行完畢。復基於施用第一級毒品海洛因、第二
    級毒品甲基安非他命、持有第一級毒品海洛因之犯意，於98
    年8 月2 日某時，在其位於高雄縣岡山鎮○○路205 巷37之
    1 號，以玻璃球燒烤之方式，施用第二級毒品甲基安非他命
    1 次。另於98年8 月3 日9 時許，在上開住處，以將第一級
    毒品海洛因摻入香菸內點燃而吸食氣體之方式，施用第一級
    毒品海洛因1 次。又於98年8 月4 日13時許，在高雄縣岡山
    鎮○○○路火車站前，以新臺幣500 元之代價，向綽號「阿
    弟」之成年男子，購得海洛因1 包而持有之。嗣於98年8 月
    4 日13時20分許，在高雄縣岡山鎮○○路段遭警盤查時，主
    動自首而查獲，並扣得第一級毒品海洛因1 包（檢驗前淨重
    0.072 公克、檢驗後淨重0.062 公克），並得其同意採集尿
    液送驗，結果呈可待因、嗎啡、安非他命、甲基安非他命陽
    性反應，始悉上情。
二、案經高雄縣政府警察局岡山分局報請臺灣高雄地方法院檢察
    署檢察官偵查起訴。
    理  由
一、上揭施用第一級毒品海洛因、施用第二級毒品甲基安非他命
    、持有第一級毒品海洛因之事實，業据被告甲○○於原審及
    本院審理時坦承不諱，又被告甲○○為警查獲所採之尿液檢
    體，經送臺灣檢驗科技股份有限公司以酵素免疫分析法及氣
    相層析質譜檢驗結果，呈現可待因、嗎啡、安非他命、甲基
    安非他命陽性反應，此有臺灣檢驗科技股份有限公司濫用藥
    物實驗室- 高雄98年8 月19日KＺ000000000000號濫用藥物尿
    液檢驗報告暨高雄縣政府警察局岡山分局前峰派出所毒品案
    件嫌犯尿液採證檢驗對照表各1 份在卷可稽，又扣案之白色
    粉末1包 ，經送檢驗結果，確係第一級毒品海洛因成分，亦
    有高雄市立凱旋醫院98年8 月24日高市凱醫驗字第10934 號
    濫用藥物成品檢驗鑑定書1 份在卷可憑，足徵被告甲○○之
    任意性施用毒品之自白，核與事實相符，應堪信為真實。又
    被告甲○○於92年間因施用毒品案件，經台灣高雄地方法院
    以92年度毒聲字第6412號裁定送觀察、勒戒後，認無繼續施
    用毒品之傾向，於93年1 月9 日執行完畢，並經臺灣高雄地
    方法院檢察署檢察官以92年度毒偵緝字第838 號不起訴處分
    確定。於前開觀察、勒戒執行完畢釋放後5 年內，復於95年
    間因施用毒品案件，經台灣高雄地方法院以95年度訴字第19
    87號判處應執行有期徒刑7 月確定。另於95年間因施用毒品
    案件，經台灣高雄地方法院以96年度訴字第2743號判處應執
    行有期徒刑1 年3 月確定。上開各罪，經台灣高雄地方法院
    以96年度聲字第1511號裁定為應執行有期徒刑1 年8 月確定
    ，並經台灣高雄地方法院以96年度聲減字第2427號裁定減刑
    為應執行有期徒刑10月確定，並接續執行，於96年11月10日
    執行完畢，足見被告甲○○前於施用毒品經判刑執行完畢後
    ，5 年內又再犯施用毒品行為，事證明確，被告甲○○施用
    第一級毒品海洛因、施用第二級毒品甲基安非他命、持有第
    一級毒品海洛因犯行已堪認定。
二、按海洛因、安非他命為毒品危害防制條例第2 條第2 項第1
    款、第2 款所稱之第一級與第二級毒品，不得施用、持有。
    核被告甲○○所為，係犯毒品危害防制條例第10條第1 項之
    施用第一級毒品罪、第10條第2 項之施用第二級毒品罪、第
    11條第1 項持有第一級毒品罪。就被告甲○○上開持有第一
    級毒品行為部分，公訴人於起訴書已有記載於被告甲○○身
    上扣得第一級毒品（即被告甲○○持有第一級毒品）之事實
    ，僅在論罪部分敘明其持有海洛因之行為為其施用海洛因之
    高度行為所吸收，不另論罪；但公訴檢察官就上開部分另於
    原審當庭補充：被告甲○○另於98年8 月4 日下午1 時許，
    在高雄縣岡山鎮○○○路火車站前，以新臺幣500 元，向綽
    號「阿弟」之成年男子，購得海洛因1 包而持有，涉犯毒品
    危害防制條例第11條第1 項持有第一級毒品罪名等語，而被
    告甲○○亦當庭坦承除施用第一級毒品後，另有上開持有第
    一級毒品之行為，是以該部分自應另行論處，而不為被告甲
    ○○先前施用第一級毒品犯行所吸收。故被告甲○○所犯上
    開三罪，犯意各別，罪質各異，行為互殊，係為數罪，應予
    分論併罰。被告甲○○有事實欄所載之前案紀錄，前於96年
    11月10日執行完畢之事實，有卷附臺灣高等法院被告前案紀
    錄表可按，其受有期徒刑執行完畢後，5 年以內故意再犯有
    期徒刑以上之罪，為累犯，應加重其刑。又被告甲○○係於
    經警盤查時，主動交出毒品並表明吸毒，則被告甲○○應屬
    自首，應依刑法第62條自首之規定，減輕其刑。
三、原審予以論科，固非無見，惟查被告甲○○係於經警盤查時
    ，主動交出毒品並表明吸毒，則被告甲○○應屬自首，應依
    刑法第62條自首之規定，減輕其刑，原審未依刑法第62條自
    首之規定減輕其刑，尚有未洽，檢察官上訴認被告甲○○符
    合自首應依法減輕其刑等語，為有理由，原判決自應予撤銷
    改判，審酌被告甲○○前因施用毒品案件，經勒戒、觀察程
    序，由檢察官不起訴處分後，仍不知悛悔，再次施用毒品自
    戕其身，顯然缺乏戒絕毒品之決心，其前有毒品之前科紀錄
    ，素行不良，惟念及被告甲○○坦承施用第一級毒品、施用
    第二級毒品、持有第一級毒品之事實，且其行為尚未害及他
    人，並斟酌本件被告甲○○自首施用毒品，及其犯罪動機、
    手段、智識程度等一切情狀，分別量處如主文第2 項所示之
    刑，並定其應執行刑為有期徒刑10月。另扣案之白色粉末1
    包，經送檢驗結果係第一級毒品海洛因之情，已如上述，應
    依毒品危害防制條例第18條第1 項前段規定宣告沒收銷燬之
    ，至前開第一級毒品海洛因之包裝袋包覆毒品，其上顯留有
    該毒品之殘渣，衡情自難與之剝離，亦應整體視之為毒品，
    連同該包裝併予宣告沒收銷燬之，至鑑驗耗用之海洛因既已
    滅失，自無庸宣告沒收銷燬，附此敘明。
據上論結，應依刑事訴訟法第369 條第1 項前段、第364 條、第
299 條第1 項前段，毒品危害防制條例第10條第1 項、第2 項、
第11條第1 項、第18條第1 項前段，刑法第11條、第47條第1 項
、第62條、第51條第5 款，判決如主文。
本案經檢察官林應華到庭執行職務。
中    華    民    國    99    年    7     月    2    日
                  刑事第八庭    審判長法  官  洪兆隆
                                      法  官  郭玫利
                                      法  官  張盛喜
以上正本證明與原本無異。
施用安非他命及持有毒品部分不得上訴。
施用海洛因部分如不服本判決應於收受本判決後10日內向本院提
出上訴書狀，其未敘述上訴理由者，並得於提起上訴後10日內向
本院補提理由書狀（均須按他造當事人之人數附繕本）「切勿逕
送上級法院」。
中    華    民    國    99    年    7     月    2    日
                                      書記官  黃一秋
附錄本件判決論罪科刑法條：
毒品危害防制條例第10條
施用第一級毒品者，處6月以上5年以下有期徒刑。
施用第二級毒品者，處3年以下有期徒刑。
毒品危害防制條例第11條
持有第一級毒品者，處三年以下有期徒刑、拘役或新臺幣五萬元
以下罰金。
持有第二級毒品者，處二年以下有期徒刑、拘役或新臺幣三萬元
以下罰金。
持有第一級毒品純質淨重十公克以上者，處一年以上七年以下有
期徒刑，得併科新臺幣一百萬元以下罰金。
持有第二級毒品純質淨重二十公克以上者，處六月以上五年以下
有期徒刑，得併科新臺幣七十萬元以下罰金。
持有第三級毒品純質淨重二十公克以上者，處三年以下有期徒刑
，得併科新臺幣三十萬元以下罰金。
持有第四級毒品純質淨重二十公克以上者，處一年以下有期徒刑
，得併科新臺幣十萬元以下罰金。
持有專供製造或施用第一級、第二級毒品之器具者，處一年以下
有期徒刑、拘役或新臺幣一萬元以下罰金。

司法院資訊處製作；財團法人民間司法改革基金會備份。
